【裁判字號】    96,訴,1499
【裁判日期】    970229
【裁判案由】    清償債務
【裁判全文】
臺灣高雄地方法院民事判決              96年度訴字第1499號
原      告  甲○○
被      告  乙○○
上列當事人間請求清償債務事件，本院於民國97年2月22日言詞
辯論終結，判決如下：
    主      文
被告應給付原告新臺幣壹佰萬元及自民國九十六年七月三十日起
至清償日止，按年息百分之五計算之利息。
訴訟費用新臺幣壹萬零玖佰元由被告負擔。
本判決於原告以新臺幣拾萬元供擔保後，得假執行。但被告
如以新臺幣壹佰萬元為原告供擔保後，得免為假執行。
    事實及理由
一、按訴狀送達後，原告不得將原訴變更或追加他訴，但擴張或
    減縮應受判決事項之聲明者，不在此限，民事訴訟法第255
    條第1 項第3 款定有明文。查原告甲○○起訴時，原聲明被
    告乙○○應給付其新臺幣（下同）100 萬元，及自民國95年
    7 月1 日起至給付日止按年息5%計算之利息（詳本院卷第4
    頁）；嗣於訴訟進行中，縮減利息部分為自起訴狀繕本送達
    之翌日起至清償日止按年息5%計算之利息（詳本院卷第45頁
    ），核屬減縮應受判決事項之聲明，揆諸前揭規定，應予准
    許。
二、原告起訴主張：被告自93年3 月26日起，陸續向其母親即訴
    外人張潘碧梅借款共320 萬元，約定應自95年起返還，詎被
    告屆期均未清償。嗣張潘碧梅將上開債權讓與原告，並依法
    通知被告，茲僅就前開債權中之100 萬元，即被告所簽發，
    票據號碼分別為CH637326、CH637348、CH637350、CH258452
    、CH728586、CH637347、CH373736、CH637344、CH637327、
    CH373726，面額各為10萬元之本票10紙為證部分（下稱系爭
    100 萬元），依消費借貸之法律關係提起本訴等語。並聲明
    ：(一)被告應給付原告如主文第1 項所示之本金及利息；(二)願
    供擔保，請准宣告假執行。
三、被告則以：其係向張潘碧梅借款，理應向張潘碧梅償還，惟
    系爭100 萬元債權既已讓與原告，其願意向原告清償，然因
    其經濟拮据，無力清償等語抗辯。並聲明：(一)原告之訴駁回
    ；(二)如受不利判決，請准供擔保免為假執行。
四、原告主張被告向張潘碧梅借款系爭100 萬元，均未清償，嗣
    張潘碧梅將上開債權讓與原告，並通知被告之事實，業據證
    人張潘碧梅到庭證述屬實（詳本院卷第43頁），並有被告簽
    發之本票10紙、債權讓與證明書、存證信函等件為證（詳本
    院卷第6 頁至第11頁），且為被告所不爭執，堪信為真實。
    而被告仍執上開情詞置辯，則本件爭點即在：原告請求被告
    給付100 萬元及法定遲延利息是否有理由？
五、按稱消費借貸者，謂當事人一方移轉金錢或其他代替物之所
    有權於他方，而約定他方以種類、品質、數量相同之物返還
    之契約；借用人應於約定期限內，返還與借用物種類、品質
    、數量相同之物；遲延之債務，以支付金錢為標的者，債權
    人得請求依法定利率計算之遲延利息。但約定利率較高者，
    仍從其約定利率；應付利息之債務，其利率未經約定，亦無
    法律可據者，週年利率為百分之5 ，民法第474 條第1 項、
    第478 條前段、第233 條第1 項、第203 條分別定有明文。
    次按債權人得將債權讓與於第三人；債權之讓與，非經讓與
    人或受讓人通知債務人，對於債務人不生效力，民法第294
    條第1 項前段、第297 條第1 項前段亦有明文。另按債權之
    讓與，依民法第297 條第1 項之規定，雖須經讓與人或受讓
    人通知債務人始生效力，但不以債務人之承諾為必要，而讓
    與之通知，為通知債權讓與事實之行為，原得以言詞或文書
    為之，不需何等之方式，故讓與人與受讓人間成立債權讓與
    契約時，債權即移轉於受讓人，除法律另有規定外，如經讓
    與人或受讓人通知債務人，即生債權移轉之效力（最高法院
    42 年 臺上字第626 號判例要旨參照）。
六、經查，被告向張潘碧梅借款系爭100 萬元，迄今均未清償之
    事實，業如前述。而被告與張潘碧梅約定於95年起應返還系
    爭100 萬元，惟屆期被告均未清償乙情，業據證人張潘碧梅
    到庭證稱：伊有問被告何時要清償，被告應允清償之日期伊
    已不復記憶，然被告說一說都不算，迄今仍未清償等語甚明
    （詳本院卷第44頁），核與證人張潘碧梅寄送被告之債權讓
    與通知書所載內容相符（詳本院卷第7 頁），則系爭100 萬
    元已屆清償期而未獲清償甚明。嗣原告受讓張潘碧梅之債權
    並通知被告，該債權讓與自對被告生效，原告自得請求被告
    返還系爭100 萬元。至被告是否有清償能力，核與其依約應
    負之清償責任要屬二事，自難因此免除還款責任，是被告以
    此為辯，亦非正當。從而，原告依消費借貸之法律關係，請
    求被告給付如主文第1 項所示欠款及利息，洵屬有據，應予
    准許。
七、兩造陳明願供擔保請為宣告假執行或免為假執行，經核均與
    規定相符，爰分別酌定相當之擔保金額予以宣告。
八、因本案事證已臻明確，兩造其餘主張陳述及所提之證據，均
    毋庸再予審酌，附此敘明。
九、本件原告全部勝訴，訴訟費用僅裁判費10,900元依民事訴訟
    法第78條規定，應由被告負擔。
十、據上論結，本件原告之訴為有理由，依民事訴訟法第78條、
    第390 條第2 項、392 條第2 項，判決如主文。
中    華    民    國    97    年     2    月    29    日
                  民事第三庭審判長法  官  陳嘉惠
                                  法  官  鄭峻明
                                  法  官  謝梨敏
正本係照原本作成。
如不服本判決，應於送達後20日內，向本院提出上訴狀並表明上
訴理由，如於本判決宣示後送達前提起上訴者，應於判決送達後
10日內補提上訴理由書（須附繕本）。
中    華    民    國    97    年    2    月    29    日
                                書記官  林玉珊


司法院資訊處製作；財團法人民間司法改革基金會備份。
